最高法院刑事判決　　　　　　　　　　　　　　　　九十一年度台非字第二九五號
　　上訴人　最高法院檢察署檢察總長
　　被　告　甲○○
右上訴人因被告竊盜案件，對於台灣高雄地方法院中華民國九十一年三月十五日第一
審確定判決（九十一年度易字第五二四號，起訴案號：台灣高雄地方法院檢察署九十
一年度偵字第二二號），認為違法，提起非常上訴，本院判決如左：
    主  文
上訴駁回。
    理  由
非常上訴理由稱：『按判決不適用法則或適用不當者，為違背法令，刑事訴訟法第三
百七十八條定有明文。又連續犯之成立，除主觀上須基於一個概括之犯意外，客觀上
須先後數行為，逐次實施而具連續性，侵害數個同性質之法益，其每一前行為與次行
為，依一般社會健全觀念，在時間差距上，可以分開，在刑法評價上，各具獨立性，
每次行為皆可獨立成罪，構成同一之罪名，始足當之；如數行為於同時同地或密切接
近之時地實施，侵害同一法益，各行為之獨立性極為薄弱，依一般社會健全觀念，在
時間差距上，難以強行分開，在刑法評價上，以視為數個舉動之接續施行，合為包括
之一行為予以評價，較為合理，則屬接續犯，而為包括之一罪（最高法院八十六年台
上字第三二九五號判決參照）。查本件被告甲○○於民國九十年九月二十三日在高雄
縣大寮鄉○○村○○路一０六之三七號旁工寮內竊取電動馬達為王顯璋當場發現逮捕
扭送高雄縣警察局林園分局中庄派出所究辦，為逃避刑責，竟冒用其妻之兄長「郭宗
勳」之名應訊，先後於（原判決）附表所載之筆錄、口卡片、通知書等文件上偽造「
郭宗勳」之簽名及指印，足以生損害於郭宗勳本人及司法機關偵查刑事案件之正確性
等情為原判決所認定。惟其中被告於（原判決）附表一(4)高雄縣警察局林園分局通知
｜通知親友聯及通知本人聯，偽造「郭宗勳」之簽名及指印，係表示已接受逕行逮捕
之意，乃屬刑法第二百十條之私文書，被告將之持交警員提出行使，另犯刑法第二百
十六條、第二百十條之行使偽造私文書罪，並非僅使司法警察得以之證明確已依法通
知被告相關事項而已，原審未察僅論處刑法第二百十七條第一項之偽造署押罪，自有
適用法則不當之違誤。又被告分別於警訊中偽造「郭宗勳」之署押七次，偵查中偽造
「郭宗勳」之署押一次，在時間、場所上不具緊密之關係，依一般社會客觀觀念，其
每一前行為與次行為，在時間差距上可以分開；在刑法評價上各具獨立性，足認被告
偽造署押之犯行，係基於概括之犯意而為之，逐次實施而具連續性，所犯又係構成要
件相同之罪名，應依連續犯之規定論以一罪，並加重其刑。原判決認被告所為，係接
續數動作而侵害同一法益，均為接續犯，僅論以單純一罪，揆諸前開說明意旨，顯有
適用法則不當之違背法令。二、案經確定，爰依刑事訴訟法第四百四十一條、第四百
四十三條提起非常上訴，以資糾正。』等語。
本院按非常上訴旨在糾正法律上之錯誤，藉以統一法令之適用，不涉及事實認定問題
，故非常上訴審應以原判決確定之事實為基礎，僅就原判決所認定之犯罪事實，審核
適用法令有無違誤。次按接續犯係基於單一之犯意，以單一行為之數個舉動，接續進
行同一犯罪，在犯罪完成以前，其各個舉動均屬犯罪行為之一部，而接續的侵害同一
法益，為實質上一罪；至連續犯則係一次即可成罪之行為，基於一個概括犯意，反覆
數次而觸犯同一之罪名，其係以數個獨立之犯罪行為，連續數次侵害同一法益，法律
上綜合各個行為而只論以一罪。本件原確定判決認定：被告甲○○因行竊當場被逮捕
送交警所，為逃避刑責，竟冒用其妻之兄長「郭宗勳」之名應訊，先後接續於其附表
所載之筆錄、口卡片、通知書等文件上偽造「郭宗勳」之簽名及指印，足以生損害於
郭宗勳本人及司法機關偵查刑事案件之正確性等情，並於判決理由說明被告係於檢警
偵辦同一竊盜案件時，先後密接在該附表所載文件上多次偽造郭宗勳署名及指印之行
為，係基於單一偽造署押犯意之接續動作，為接續犯，僅論以單純一罪云云，因而論
以刑法第二百十七條第一項之偽造署押罪（累犯）。經查被告多次偽造「郭宗勳」之
署押，究係基於概括犯意而為之連續犯，抑或以單一之決意而為之接續犯，乃事實認
定之問題，原判決事實欄既已明確記載被告係「先後接續」多次偽造「郭宗勳」名義
之簽名及指印，復於理由說明其認定之依據，乃依接續犯論以單純一罪，自尚無適用
法則不當之違法情形。至於原判決附表一(4)所載「高雄縣警察局林園分局通知」（通
知被告本人聯及通知家屬聯），依各該通知所載內容，分別略謂被告(冒名郭宗勳)因
竊盜案件經警依刑事訴訟法之規定逕行拘提或逮捕，特此通知其本人，並通知其家屬
，及得選任辯護人到場各等語，無非為警察機關因其逕行拘提或逮捕犯罪嫌疑人，認
應依刑事訴訟法第八十八條之一第四項規定告知其本人及其家屬，所踐行之程序而已
，是以被告在各該通知聯之「被通知人簽章欄」下方偽簽「郭宗勳」之姓名及按捺指
印，僅係處於受通知者之地位，尚不能表示其係有製作何種文書之意思及曾為何項之
意思表示（此與交通違規人在警員製作之舉發交通違規事件通知單上「收受通知聯者
簽章」欄內偽簽他人姓名，具有表示收到該通知單之意，情形並非相同），自難認應
成立刑法第二百十條之偽造私文書罪，原判決僅論以偽造署押罪，尚無不合。非常上
訴意旨認被告在各該通知聯上偽造「郭宗勳」之簽名及指印，係表示已接受逕行逮捕
之意，乃屬刑法第二百十條之私文書，所為另犯刑法第二百十六條、第二百十條之行
使偽造私文書罪云云，尚有誤會。綜上論述，尚難認為原判決有適用法則不當之違誤
，非常上訴意旨執以指摘，非有理由，應予駁回。
據上論結，應依刑事訴訟法第四百四十六條，判決如主文。
中      華      民      國    九十一    年      十      月    三十一    日
                              最高法院刑事第十一庭
                                  審判長法官  呂  潮  澤
                                        法官  白  文  漳
                                        法官  陳  世  雄
                                        法官  孫  增  同
                                        法官  林  開  任
      右正本證明與原本無異
                                              書  記  官
中      華      民      國    九十一    年      十一    月      五      日
